臺灣高雄地方法院民事判決　　　　　　　 95年度訴字第679號
原　　　告　甲○○
訴訟代理人　施秉慧律師
　　　　　　焦文城律師
複　代理人　劉倫仕律師
被　　　告　乙○○
訴訟代理人　賴玉山律師
　　　　　　邱佩芳律師
上當事人間損害賠償事件，本院民國96年1月22日言詞辯論終結
，判決如下：
    主  文
被告應給付原告新臺幣參拾貳萬零伍佰零捌元，及自民國九十四
年九月十七日起至清償日止，按週年利率百分之五計算之利息。
原告其餘之訴駁回。
訴訟費用由被告負擔百分之十三，其餘由原告負擔。
本判決第一項得假執行，但被告如於執行標的物拍定或變賣前，
以新臺幣參拾貳萬零伍佰零捌元為原告預供擔保後，得免為假執
行。
原告其餘假執行之聲請駁回。
    事  實及理  由
一、本件原告起訴主張：被告於民國93年9 月17日凌晨2 時30分
    許，駕駛車牌號碼YW-5678 號自小客車，沿高雄縣仁武鄉○
    ○○路由南往北行駛，行經八德西路212 號住宅前，因疏於
    注意車前狀況，而撞及同向沿八德西路行走之原告，致原告
    受有右眼挫傷併右眼球前房破裂，右前額深度撕裂傷、臉部
    撕裂傷及全身多處擦傷等傷害，而受有（一）支出醫療費用
    新臺幣（下同）60,362元。（二）整形費用：105,000 元。
    （三）增加生活上所需費用：原告因本件事故支出紋眉費用
    3,000 元。（四）工作損失：原告每月薪資約30,000元，因
    本件事故不能工作計10個月，合計工作損失為300,000 元。
    （五）精神慰撫金：1,922,470元，合計2,390,832元之傷害
    。為此，爰依侵權行為之法律關係，聲明請求（一）被告應
    給付原告2,390,832元，及自94年9月17日起至清償日止，按
    週年利率5%計算之利息。（二）願供擔保請准宣告假執行。
二、被告則以：本件事故發生時間為93年9 月17日凌晨2 時30分
    ，原告著深色衣服，於酒後忽然行走至被告之車道內，致被
    告煞車不及而撞及原告，被告已盡相當之注意義務，應無肇
    事責任。又被告縱有過失，原告未靠邊行走，亦為肇事原因
    ，應各負50% 的肇事責任，且原告請求之金額過高，復有諸
    如紋眉費用等，為非必要之費用等語，以資抗辯，並聲明請
    求（一）原告之訴及假執行之聲請均駁回。（二）如受不利
    益之判決，願供擔保請准免為假執行之宣告。
三、經查，原告主張被告於93年9 月17日凌晨2 時30分許，駕駛
    車牌號碼YW-5678 號自小客車，沿高雄縣仁武鄉○○○路由
    南往北行駛，行經八德西路212 號住宅前撞及原告，致原告
    受有右眼挫傷併右眼球前房破裂，右前額深度撕裂傷、臉部
    撕裂傷及全身多處擦傷等傷害之事實，業據其提出本院94年
    度交簡字第1475號刑事簡易判決影本、診療費用收據影本各
    一份為證，並經本院職權調閱本院94年交簡字第1475號、94
    年度交簡上字第166 號刑事全卷內相關調查筆錄、道路交通
    事故談話紀錄表、道路交通事故現場圖、調查報告表、現場
    照片、高雄榮民總醫院診斷證明書、長庚紀念醫院診斷證明
    書、訊問筆錄、審判筆錄及判決等為證，被告就曾在上開時
    、地駕車撞及原告致原告受傷之事實亦不爭執，自應認為真
    實。被告既以前詞置辯，則原告之請求有無理由，爭執事項
    即應為：(一)被告於本件車禍之發生是否過失？又原告是否與
    有過失？(二)原告請求之金額以若干為合理？茲分述本院之判
    斷如下：
（一）被告於本件事故之發生是否有過失？又原告是否與有過失
      ？
  (一)按汽車行駛時，駕駛人應注意車前狀況，並隨時採取必要之
    安全措施，道路交通安全規則第94條第3 項定有明文。本件
    車禍事故發生時，被告於警訊時已自承係以50多公里之時速
    行駛（見臺灣高雄地方法院檢察署94年度他字第122 號偵查
    卷宗第6 頁），而交通事故之肇事路段，依高雄縣警察局仁
    武分局交通事故調查報告表及事故現場圖所示，行車速限為
    50公里，且依當時之天候狀況晴朗，雖係夜間，惟有照明，
    道路筆直，路面乾燥無障礙物，視距良好客觀上並無不能注
    意之情事，被告竟貿然以超越速限之時速50多公里之速度超
    速行駛，復未注意車前狀況而撞及同向在前行走之原告，致
    原告受有上開傷害，被告對於本件車禍事故之發生，顯有過
    失；且堪認其過失行為與原告所受上開傷害之結果，具有相
    當因果關係甚明。況本件車禍事故經送臺灣省高屏澎區車輛
    行車事故鑑定委員會鑑定之結果，亦認被告駕駛小客車未注
    意車前狀況為肇事主因，此有臺灣省高屏澎區車輛行車事故
    鑑定委員會94年4 月1 日高屏澎鑑字第940193號函及鑑定意
    見書在卷可佐，被告亦因此車禍造成原告受有上揭傷害，涉
    犯過失傷害罪而經本院以94年度交簡上字第166 號刑事判決
    判處有期徒刑2 月確定，有上開刑事簡易判決1 份在卷可按
    。
  (二)次按，行人應在劃設之人行道行走，在未劃設人行道之道路
    ，應靠邊行走，並不得在道路上任意奔跑、追逐、嬉戲或坐
    、臥、蹲、立，阻礙交通，道路交通安全規則第133 條定有
    明文。依高雄縣政府警察局仁武分局道路交通事故現場圖所
    示，原告係沿八德西路一般車道由南向北行走時，遭被告駕
    駛之自用小客車撞及，由上開現場圖所繪製之撞擊點視之，
    因已遠離路緣線達3.8 公尺以上，足見原告未依上開規定靠
    路邊行走，而行走於一般車道上，以致遭被告駕駛之自用小
    客車撞及，原告就本件交通事故之發生，堪認亦有過失。而
    臺灣省高屏澎車輛行車事故鑑定委員會經鑑定後，亦認為：
    「行人甲○○未靠邊行走為肇事次因。」有上揭鑑定意見書
    在卷可憑，是原告於本件交通事故之發生應與有過失。
  (三)兩造就本件車禍之發生，既分別存有過失，已如前述，本院
    衡量上開兩造在車禍發生時之行為，認本件車禍之發生應係
    被告駕車在上開路段行駛時，有超速之舉，復未隨時注意車
    前狀況致撞及在前之原告，為肇事之主因，應負70％之過失
    ，而原告未依規定靠邊行走，則應負30％之過失，較為允當
    。
（二）原告請求之金額以若干為合理？
  (一)按「因故意或過失，不法侵害他人之權利者，負損害賠償責
    任」、「不法侵害他人之身體或健康者，對於被害人因此喪
    失或減少勞動能力，或增加生活上之需要時，應負損害賠償
    責任」、「不法侵害他人之身體、健康、自由、信用、隱私
    、貞操、或不法侵害其他人格法益而情節重大者，被害人雖
    非財產上之損害，亦得請求賠償相當之金額」、「損害之發
    生或擴大，被害人與有過失者，法院得減輕賠償金額，或免
    除之。」。民法第184 條第1 項前段、第193 條第1 項、第
    195 條第1 項前段及第217 條第1 項分別定有明文。被告於
    上述時、地，因駕駛YW-5678 號自小客車不慎撞及原告，致
    原告受有上揭傷害，且存有過失，已如前述，從而原告依前
    開規定請求被告負損害賠償責任，自屬有據。惟原告本身亦
    因未靠邊行走而與有過失，亦已如前述，茲就原告請求賠償
    之損害數額，是否妥適，分述如後：
  １醫療費用部分：原告主張支出醫藥費60,362元，業據其提出
    高雄榮民總醫院收據12紙、長庚紀念醫院高雄分院收據44紙
    、蔡志成整形外科診所收據2 紙、德林眼科診所收據2 紙、
    博正骨科醫院收據2 紙及王錦澤診所收據1 紙為證，嗣於審
    理中，撤回95年7 月28日及95年11月3 日後之5 次就診費用
    合計17,994元，僅請求其中42,368元，此部份為被告所不爭
    ，核屬治療其傷勢所為之必要支出，應予准許。
  ２整形費用部分：原告主張因本件車禍，導致其面部受傷嚴重
    ，傷口雖經縫合，但仍留存疤痕，非以整形醫療方式無以回
    復原有面貌，預估面部整形費用共105,000 元。經查，據本
    院依職權向高雄榮民總醫院函查原告因本件車禍所受頭臉部
    傷害之結果，高雄榮民總醫院回覆稱：「病患甲○○曾於95
    年6 月19日於本院美容中心就診，依據臉部疤痕狀況而論，
    是沒有功能性影響卻有美觀之影響，為了美觀的需要是主觀
    的認定，一般而言我們建議以多角形叉入法執行修疤手術，
    有時一次病人就滿意，第一次約六萬元、如果不滿意就會小
    部份再修，第二次約三萬元，再不滿意會修第三次，約一萬
    五千元」等語，此有該院95年9 月21日高總管字第09500107
    61號函在卷可稽。另據原告提出長庚紀念醫院診斷證明書載
    明：「患者因上述傷害於本院診療中，須進行眼眶重建手術
    治療眼球下陷，手術有施明的風險，眼瞼處疤痕需疤痕整形
    手術，預估所需費用為十萬元」，從而，原告主張其面部縫
    合疤痕需以整形手術始得回復回狀，已堪以認定，依原告所
    提出之長庚醫院診斷證明書以及上開高雄榮民總醫院函所示
    ，本院認其必要費用應以100,000 元為合理。綜上所述，原
    告此部份之主張在100,000 元之範圍內，為有理由，逾此範
    圍之請求，則不應准許。
  ３另原告主張其因本件事故致其眼睛受有傷害，眉毛亦因而受
    損，支出紋眉費用3,000 元，此部份被告雖對原告所提出之
    單據不予爭執，惟否認為必要之費用，經本院審酌認為，本
    件原告因車禍所受有之傷害，既有右眼挫傷併右眼球前房破
    裂，右前額深度撕裂傷，眉毛毛髮亦有受損，被告就此亦不
    爭執（見本院卷第117 頁），故此部分原告所支出之費用，
    亦應屬回復原狀之必要費用，應予准許。
  ４工作損失部分：原告主張其係從事汽車銷售員之工作，每月
    收入約為30,000元之語，雖據其提出員工職務證明書為證（
    詳卷第44頁），惟據證人即原告之雇主鄭同琪於本院審理期
    間，來院證稱：我有跟她講，會有一個固定薪資1 個月25,
    000 元，如果有多賣車出去，就有獎金等語（見本院卷第11
    8 頁），故本院認原告之薪資應以其固定薪資25,000元計算
    。又原告雖主張因本件車禍之發生致不能工作之期間，高達
    10個月，惟並未提出相關之證據足實其說。而據本院依職權
    向高雄榮民總醫院函調原告病歷資料之結果，原告所受之顏
    面撕裂傷，雖需約2 個月之時間，始能復原，惟此輕度頭部
    外傷之患者，約需休養1 至2 週便可恢復工作，此有行政院
    國軍退除役官兵輔導委員會高雄榮民總醫院95年3 月23 日
    之高總管字第0950002829號函在卷可稽（詳卷第19頁至第21
    頁），綜上本院認原告因上開傷勢無法工作之期間，應以半
    月計算，較為適當。準此原告主張之工作損失數額在12,500
    元（計算式：25,000×1 ／2 ＝12,500）之範圍內，尚屬合
    理；逾此數額，尚屬無據，應予駁回。
  ５精神慰撫金部分：原告因被告之過失行為致其受有右眼挫傷
    併右眼球前房破裂，右前額深度撕裂傷、臉部撕裂傷及全身
    多處擦傷等傷害傷害，已如前述，則其受傷往返醫院就診，
    不僅身體受有疼痛，復因前述傷害而需整形，精神自感痛苦
    ，是原告請求非財產上之損害洵屬有據。查原告為國中畢業
    ，而其車禍發生時係從事於汽車銷售員之工作，名下有房屋
    土地各1 筆、汽車1 輛；而被告為國際商專畢業，現任職於
    保險經理人公司，名下有汽車1 輛、投資4 筆等情，此經兩
    造陳明在卷，並有稅務電子閘門財產所得調件明細表2 份附
    卷足按（詳卷第10頁至第18頁），本院審酌原告之傷勢、以
    及前已命原告應負擔被告回復原狀之必要整型費用、本件車
    禍傷害對其日後生活可能產生之影響及兩造之身分、經濟能
    力等狀況，認原告請求1,922,470 元之金額尚屬過高，應予
    酌減為300,000 元，方屬允當。
  ６綜前析論，原告因本件車禍所受之損害共計457,868 元（計
    算式為42,368＋100,000 ＋3,000 ＋12,500＋300,000 ＝
    457,868）。
  (二)惟按損害之發生或擴大，被害人與有過失者，法院得減輕賠
    償金額或免除之，民法第217 條第1 項定有明文。原告就本
    件車禍之發生既亦有30% 之過失，已如前述，則其得請求之
    賠償金額應依比例減為320,508 元（即457,868 ×7 ／10
    =320,508，元以下四捨五入）。
  (三)從而，原告請求被告給付320,508 元，及自94年9 月17日（
    即起訴狀繕本送達翌日）起至清償日止，按週年利率5%計算
    之利息，為有理由，應予准許；逾此部分之請求，為無理由
    ，應予駁回。
四、本件判決所命給付之金額，未逾50萬元，爰依民事訴訟法第
    389 條第1 項第5 款規定，為職權宣告假執行。至原告雖聲
    請就勝訴部分為假執行之宣告等語，惟按原告得請求之金額
    既未逾50萬元，則有關其勝訴部分，所為願供擔保，請准宣
    告假執行之聲明，即無庸參酌，併予敘明。又被告就原告勝
    訴部分，陳明願供擔保，請准宣告免為假執行，核無不合，
    爰酌定如主文所示金額，併准許之。再原告敗訴部分，其假
    執行之聲請，既失依附，應予駁回。
據上論結，本件原告之訴為一部為有理由，一部為無理由，依民
事訴訟法第79條、第389 條第1 項第5 款、第392 條第2 項，判
決如主文。
中　　華　　民　　國　　96　　年　　 2　　月　 　5　　日
                  民事鳳山分庭法　官　李怡諄
正本係照原本作成。
如不服本判決，應於送達後20日內，向本院提出上訴狀並表明上
訴理由，如於本判決宣示後送達前提起上訴者，應於判決送達後
10日內補提上訴理由書（須附繕本）。
中　　華　　民　　國　　96　　年　　 2　　月　　 5　　日
                              書記官　林豐富
